最高法院刑事判決　　　　　　　　　　　　　　　　九十一年度台非字第三二○號
　　上訴人　最高法院檢察署檢察總長
　　被　告　甲○○
右上訴人因被告妨害自由案件，對於台灣台北地方法院中華民國八十九年十二月八日
第一審確定裁定（八十九年度聲字第一九三一號），認為違法，提起非常上訴，本院
判決如左：
    主  文
原裁定撤銷。
甲○○連續以加害身體、財產之事，恐嚇他人致生危害於安全，處有期徒刑陸月，如
易科罰金，以參拾元折算壹日。
    理  由
非常上訴理由稱：「一、按判決適用法則不當者，為違背法令，刑事訴訟法第三百七
十八條後段定有明文。又諭知易科罰金之裁定，與科刑判決有同等效力，對於該確定
裁定，得提起非常上訴（八十六年度台非字第三五三號判決參照）。次查行為後法律
有變更者，適用裁判時之法律。但裁判前之法律有利於行為人者，適用最有利於行為
人之法律。刑法第二條第一項亦有明文規定。又罰金罰鍰提高標準條例於民國八十二
年二月五日修正，同年月七日生效。該條例修正後，易科罰金或易服勞役之折算標準
，始就原定數額得提高為一百倍折算一日（該條例第二條規定參照）。經查本件台灣
台北地方法院判決認為被告甲○○於民國八十一年五月至同年七月間犯恐嚇危害安全
罪，判處有期徒刑陸月，並與他罪定應執行刑，迭經上訴後於八十九年十一月一日經
最高法院駁回上訴而確定，嗣由被告依司法院釋字第三六六號解釋向台北地方法院就
恐嚇危害安全罪部分聲請易科罰金，該法院於諭知易科罰金折算標準時，疏未注意被
告犯罪時，罰金罰鍰提高標準條例尚未修正且修正前之該條例有利於被告，依前開刑
法第二條第一項但書之規定，應適用修正前有利於行為人之規定（就原定之數額提高
為十倍折算一日），詎竟引用修正後之該條例以參佰元折算一日諭知易科罰金折算之
標準，自有裁判適用法則不當之違法。二、案經確定且對被告不利，爰依刑事訴訟法
第四百四十一條、第四百四十三條提起非常上訴，以資糾正。」等語。
本院按判決適用法則不當者，為違背法令，刑事訴訟法第三百七十八條定有明文。又
以實體法上事項為裁定之內容者，具有實體判決之效力，視同判決；有期徒刑、拘役
准予執行易科罰金之裁定，足使自由刑更易為罰金刑之執行，性質上亦具有實體判決
之效力，自得為非常上訴之對象，合先敘明。再行為後法律有變更者，適用裁判時之
法律；但裁判前之法律有利於行為人者，適用最有利於行為人之法律，刑法第二條第
一項亦有明文規定。本件被告甲○○依序分別於民國八十一年五月至七月間、同年七
月間、八十二年十月間因連續以電話對李素嬌恫嚇、以強拉方式剝奪張瑞芬之行動自
由，及與他人共同潑灑硫酸使張瑞芬臉部受有重傷害，而觸犯刑法第三百零五條之恐
嚇危害安全、同法第三百零二條第一項之非法剝奪人行動自由，及同法第二百七十八
條第一項之重傷害等罪行，經台灣台北地方法院於八十六年十月十三日以八十六年度
訴字第一三一九號刑事判決，分別判處有期徒刑六月、六月及七年，並定應執行有期
徒刑七年十月，嗣被告提起第二審上訴，經台灣高等法院於八十七年八月四日以八十
六年度上訴字第六一五一號刑事判決駁回其上訴，被告再向本院提起第三審上訴，經
本院於八十九年十一月一日以八十九年度台上字第六五六三號刑事判決撤銷關於被告
非法剝奪人行動自由及重傷害等罪刑部分，就該部分發回台灣高等法院，而駁回被告
對其恐嚇危害安全部分之上訴等情，有上開一、二、三審法院之判決書影本各乙份在
卷可證。嗣被告乃具狀就其先已確定之恐嚇危害安全罪刑部分向原審法院聲請准予易
科罰金，詎原審法院於裁定准予易科罰金時，疏未注意依被告行為時之罰金罰鍰提高
標準條例第二條前段所為刑法第四十一條之易科罰金係就原定數額提高十倍之規定，
已於八十二年二月五日修正就原定數額提高為一百倍，並自同年月七日生效，而被告
於八十一年五月至七月間犯恐嚇危害安全罪行後，罰金罰鍰提高標準條例第二條前段
已修正變更，應注意比較法律而依刑法第二條第一項但書規定，適用較有利於被告之
八十二年二月五日修正前之罰金罰鍰提高標準條例第二條前段規定，就原定數額提高
十倍即以三十元折算一日為諭知被告易科罰金之折算標準，卻援用八十二年二月五日
修正公布，同年月七日生效之罰金罰鍰提高標準條例第二條前段規定，諭知被告如易
科罰金以三百元折算一日，自有裁判不適用法則之違背法令。案經確定，且不利於被
告，非常上訴意旨執以指摘，洵有理由，應由本院將原裁定撤銷，就被告所處之有期
徒刑改判諭知如主文第二項所示易科罰金之折算標準，以資救濟。
據上論結，應依刑事訴訟法第四百四十七條第一項第一款但書，刑法第四十一條第一
項前段，罰金罰鍰提高標準條例第二條，裁定如主文。
中      華      民      國    九十一    年     十一     月    二十八    日
                              最高法院刑事第九庭
                                  審判長法官  陳  炳  煌
                                        法官  陳  正  庸
                                        法官  韓  金  秀
                                        法官  吳  信  銘
                                        法官  徐  文  亮
      右正本證明與原本無異
                                              書  記  官
中      華      民      國    九十一    年     十二     月      四      日
